臺灣高雄地方法院刑事判決　　　　　　　　　　　　　　九十年度易字第五四五號
　　公　訴　人　臺灣高雄地方法院檢察署檢察官
　　被　　　告　戊○○
右列被告因業務侵占案件，經檢察官提起公訴（九十年度偵字第二五五號），及移送
併辦（九十年度偵字第二六三三、三一五四、三一六一、七○一五、一二四○九號）
，本院判決如左：
    主  文
戊○○無罪。
    理  由
一、公訴意旨略以：被告戊○○自民國（下同）八十九年五月間起，受雇於甲○○○
    股份有限公司（以下簡稱右達公司）擔任業務員，負責汽車銷售及收受客戶繳納
    之車款、汽車保險費等業務，為從事業務之人。詎竟意圖為自己不法之所有，基
    於概括犯意，自同年九月間起，至同年十一月間止，連續利用職務收費之便，分
    別將客戶盧柯秋月等人之車款及車輛保險費，共計新臺幣（下同）三十一萬一千
    八百三十八元，侵吞入己未繳回公司，嗣為公司發覺後，始離職他去，因認被告
    涉有刑法第三百三十六條第二項之連續業務侵占罪嫌云云。
二、按犯罪事實應依證據認定之，無證據不得推定其犯罪事實；又不能證明被告犯罪
    者，應諭知無罪之判決；刑事訴訟法第一百五十四條、第三百零一條第一項分別
    定有明文。所謂證據，須適於為被告犯罪事實之證明者，始得採為斷罪資料，如
    未能發現相當證據，或證據不足以證明，自不能以推測或擬制之方法，以為裁判
    基礎。又告訴人之告訴，係以被告受刑事訴追為目的，是其陳述是否與事實相符
    ，仍應調查其他證據以資審認（最高法院五十三年台上字第二七五○號、四十年
    台上字第八十六號、五十二年台上一三○○判例參照）。
三、按意圖為自己或第三人不法之所有，而侵占自己持有他人之物者，處五年以下有
    期徒刑、拘役或科或併科一千元以下罰金。前項之未遂犯罰之。對於公務上或因
    公益所持有之物，犯前條第一項之罪者，處一年以上七年以下有期徒刑，得併科
    五千元以下罰金。對於業務上所持有之物，犯前條第一項之罪者，處六月以上五
    年以下有期徒刑，得併科三千元以下罰金。前二項之未遂犯罰之。刑法第三百三
    十五、三百三十六條定有明文。則侵占之構成要件須有「不法之意圖」。本件公
    訴意旨認被告涉有上開業務侵占罪嫌無非係以：右揭犯罪事實，業據被告戊○○
    於偵查中坦承不諱，核與告訴代理人賴聰明於偵查中所指訴之業務侵占情節相符
    ，是被告上開自白應與事實相符，洵足採信。此外，復有甲○○○股份有限公司
    訂購合約書四紙、本票二紙、客戶證明書一紙、勞工保險卡一紙等在卷可稽為其
    論據。訊據被告堅決否認有前述侵占罪嫌，辯稱：伊當時為拼業績，賠本賣車，
    因獎金不足以彌補虧損，公司還自伊之薪水中扣除，而公司早就知道此情形，僅
    因伊離職後無法繼續償還，公司才告伊侵占，事實上伊根本未侵占公司款項等語
    。經查，被告自進入告訴人公司後，理財不佳，為拼業績虧錢賣車之事實，除據
    其自陳外，並經證人即被告於任職告訴人公司期間之上司賴聰明到庭證稱無訛，
    復由告訴人自行提出之被告於任職於告訴人公司期間之薪金通知單載明，被告於
    當時之薪津係撥入被告開立於第一商業銀行之七○八─五○─二七○二九○號帳
    戶內，其中於八十九年七月十日撥入上開帳戶內薪資七萬二千三百七十五元，有
    上揭薪津通知單可證，並與被告所提出之上述帳戶存款簿所載記之存提款紀錄相
    符，業經本院當庭檢視無訛，顯見被告提出之前開存款簿為真。再依法上存款簿
上記載，被告上揭帳戶自八十九年七月十日撥入薪津七萬二千三百七十五元後，
    除一筆憑卡轉帳三千元之金額轉入外，直至被告自告訴人公司離職之八十九年十
    二月份，均未入帳分文，愈證被告所稱：其自進入公司後不久即遭告訴人公司扣
    薪抵虧損賣車之錢，並非子虛，而被告最遲已於八十九年八月即遭告訴人公司扣
    薪抵虧損，有上開存款簿可證，於斯時告訴人對於被告之理財不當賠本賣車之狀
    況即已了然於胸，被告挪東牆補西牆之行為既為告訴人所明知，被告於此情形下
    自無從侵占公司款項（蓋告訴人公司尚在對被告扣抵金錢，對被告未繳回公司之
    款項一定會加以注意催繳，且告訴代理人亦稱公司若業務員未將全部車款及保險
    費等費用繳清，公司不會同意業務員交車，縱偶而遲交，亦僅一、二日），則告
    訴人及公訴意旨所稱：被告自上揭時間之後之八十九年九月間（某日）起至同年
    十一月（某日）間止，長達一、二個月，連續利用職務之便侵占告訴人公司客戶
    之車款及車輛保險費共達三十一萬一千八百三十八元，顯無可能，被告所積欠告
    訴人公司之上開金額應係在告訴人公司同意下所為挪東牆補西牆所致，要難認被
    告有「不法之意圖」，則依上揭說明，自難認被告所為係侵占犯行。復查無其他
    任何積極證據足認被告有侵占犯行，依首開說明，自應為無罪之諭知。
四、移送併辦意旨略以：（一）告訴人己○○於八十九年六月十九日，經由被告向右
    達公司購買自小客車一輛，因自備款不足，無力繳交車款，乃請被告代向右達公
    司解約，詎被告詳稱會妥善處理，卻將該車變賣，得款四十七萬五千元加以侵占
    入己。（二）被告於八十九年十一月八日下午七時許，詳稱要回臺東，向丙○○
    借用自小客車乙輛，卻加以典當十五萬元侵占入己。（三）被告於八十九年九月
    二十四日將丁○○向其購買之自小客車保險費三萬八千元侵占入己。（四）於八
    十九年十月十一日，將庚○○以分期付款方式購買委託被告處理之自小客車出售
    於乙○○，得款四十七萬五千元侵占入己。因認被告就上開事實亦涉有侵占罪嫌
    ，與前揭起訴部分有裁判上一罪之連續關係，移請併辦審理。然被告就上開起訴
    部分已經本院判決無罪，則移送併辦部分與之即無裁判上一罪之連續關係，應由
    檢察官另行偵辦，附此敘明。
據上論斷，應依刑事訴訟法第三百零一條第一項，判決如主文。
本案經檢察官林敏惠到庭執行職務。
中      華      民      國      九十一      年    二    月      十五    日
                                  臺灣高雄地方法院刑事第六庭
                                      法  官  張世賢
右正本證明與原本無異。
如不服本判決，應於判決送達後十日內，向本院提出上訴狀。
                                      書記官
中      華      民      國      九十一      年    二    月      十五    日
